臺灣高等法院民事裁定　　　　　　　　　 96年度抗字第189號
抗　告　人　　甲○○
上列抗告人因與相對人保誠人壽保險股份有限公司間訴訟救助事
件，對於中華民國95年12月29日臺灣臺北地方法院95年度救字第
205號裁定提起抗告，本院裁定如下：
    主  文
抗告駁回。
抗告訴訟費用由抗告人負擔。
    理  由
一、抗告人於原法院聲請意旨略以：伊目前尚欠各銀行債務總計
    新臺幣（下同）4,011,584元，已達成協商自民國95年10月
    起，分120期，每月10日以33,430元依各債權銀行金額比例
    清償各項債務，至全部清償為止。又抗告人94年度綜合所得
    合計雖為613,007元，另有宏盛建設股份有限公司、華泰商
    業銀行股份有限公司投資合計為113,610元（抗告人之聲請
    狀及原裁定均誤載為100,000元），惟上開年度所得中所列
    富爸爸國際股份有限公司之薪資所得580,500元，因該公司
    業已結束營業，伊已無該工作收入，至於抗告人之汽車經折
    舊後之殘值僅為3,000元。又抗告人前因車禍而無法工作，
    生活費全賴向朋友借貸，累計已欠93萬餘元，每月尚須清償
    20,000元，而伊每月支出房屋租金16,000元，從而抗告人每
    月所應支付之費用，即高達69,000元，何況還有其他日常生
    活支出尚未計入，是抗告人應符合法律扶助法之要件云云。
二、原法院以抗告人聲請訴訟救助，固據提出通知函、無擔保債
    務還款計畫、綜合所得稅各類所得資料清單、借據、房屋租
    賃契約書等為證，惟經該院查詢抗告人94年度所得資料，尚
    有華泰商業銀行股份有限公司（下稱華泰商銀公司）、宏盛
    建設股份有限公司（下稱宏盛公司）之投資合計113,610元
    及汽車一部，此亦為抗告人所自認，即尚未將抗告人持有國
    泰金融控股股份有限公司（下稱國泰金控公司）、華泰商銀
    公司股票部分之可處分資產計算在內，抗告人上開可處分之
    資產即已足夠支付本件第一審訴訟費用，尚難認係無資力支
    出訴訟費用。是以，抗告人聲請訴訟救助，縱業經法律扶助
    基金會准予訴訟救助，仍不應准許。
三、抗告意旨略以：抗告人所有之國泰金融公司零股24股已於94
    年12月28日處分完畢，所得僅2,089元，另華泰商銀公司之
    股票因未公開上市而無法處理，現值亦僅約1萬餘元，從而
    原裁定稱抗告人之上開財產即已足夠支付本件第一審訴訟費
    用，自有違誤，應予廢棄云云。
四、按無資力者，得申請法律扶助。經法律扶助基金會分會准予
    法律扶助之無資力者，其於訴訟程序中，向法院聲請訴訟救
    助時，應准予訴訟救助；但另有不符法律扶助事實之證明者
    ，不在此限，法律扶助法第13條、第62條定有明文。而該法
    所稱無資力者，固係指符合社會救助法之低收入戶或其每月
    可處分之收入及可處分之資產低於一定標準者（同法第3條
    第1項參照），但法院認定當事人是否無資力支出訴訟費用
    ，應斟酌當事人及其共同生活親屬基本生活之需要，民事訴
    訟法第107條第2項定有明文；而此所謂無資力支出訴訟費用
    ，係指窘於生活，且缺乏經濟信用，並無籌措款項以支出訴
    訟費用之信用技能者而言（最高法院18年抗字第260號、29
    年抗第179號及43年臺抗字第152號判例意旨參照），與法律
    扶助法所規定「無資力」之認定標準，尚屬有間。
五、經查，原裁定係載明「．．．．，即尚未將聲請人持有國泰
    金控公司、華泰商銀公司股票部分之可處分資產計算在內，
    聲請人上開可處分之資產即已足夠支付本件第一審訴訟費用
    ，．．．．」，乃指依抗告人94年度所得資料，其可處分之
    資產即華泰商銀公司及宏盛公司之投資合計113,610元，當
    已足夠支付本件第一審訴訟費用，非謂抗告人所有之國泰金
    融公司及華泰商銀公司之股票價值而言，抗告人容有誤會，
    抗告意旨並執此爭辯，即屬無據。是揆諸上揭說明，抗告人
    縱符合受法律扶助之資格，仍非缺乏經濟信用，而無籌措款
    項以支出訴訟費用之信用技能者。原法院以抗告人尚有可處
    分之資產足夠支付本件第一審訴訟費用，自屬有不符訴訟救
    助之無資力情事，乃裁定駁回抗告人訴訟救助之聲請，尚無
    不合。抗告意旨指摘原裁定不當，求予廢棄，非有理由，爰
    裁定如主文。
中　　華　　民　　國　　96　　年　　2　　 月　　15  　日
                  民事第十五庭
                      審判長法  官  湯美玉
                            法  官  許文章
                            法  官  郭松濤
正本係照原本作成。
本裁定除以適用法規顯有錯誤為理由，並經本院之許可外，不得
再抗告。如提起再抗告，應於收受送達後10日內委任律師為代理
人向本院提出再抗告狀，並繳納再抗告費新臺幣1,000元整。
中　　華　　民　　國　　96　　年　　2　　 月　　15　　日
                            書記官  方素珍
